臺灣高等法院民事裁定　九十一年度家抗字第二九四號
　　抗　告　人　財政部國有財產局
　　法定代理人　李瑞倉
　　代　理　人　高志達
右抗告人因與相對人甲○○間聲請指定連得榮遺產管理人事件，對於中華民國九十一
年六月十三日臺灣板橋地方法院九十一年度家聲字第四八號所為裁定提起抗告，本院
裁定如左：
      主    文
原裁定廢棄。
      理    由
一、本件相對人於原法院聲請意旨略以：緣被繼承人連得榮（男，民國○○○年○月
    ○○○日生，身分證統一編號：Ｚ000000000號，生前住台北縣林口鄉
    太平村太平嶺十三號）於民國（下同）八十六年六月十五日經法院判決應賠償伊
    新台幣三百八十三萬三千三百零九元，嗣被繼承人連得榮於八十九年十月五日因
    故死亡，遺有坐落在台北縣八里鄉小八里坋地號一八九之三、一八九之五、一八
    九之十、一之七、二之一、三之一等六筆土地，惟被繼承人之妻已拋棄繼承，伊
    為被繼承人連得榮之債權人係屬利害關係人，爰依民法第一千一百七十六第六項
    後段、第一千一百七十八條第二項規定提出本件聲請，請求法院選定伊為遺產管
    理人等語。
二、按繼承開始時，繼承人之有無不明者，由親屬會議於一個月內選定遺產管理人，
    並將繼承開始及選定遺產管理人之事由，向法院報明。親屬會議依前條規定為報
    明後，法院應依公示催告程序，定六個月以上之期限，公告繼承人，命其於期限
    內承認繼承。無親屬會議或親屬會議未於前條所定期限內選定遺產管理人者，利
    害關係人或檢察官，得聲請法院選任遺產管理人，並由法院依前項規定為公示催
    告。民法第一千一百七十七條、第一千一百七十八條固有明文規定；惟查：依民
    法之規定應開親屬會議時，由當事人、法定代理人或其他利害關係人召集之，同
    法第一千一百二十九條亦有明文。前開民法第一千一百七十七條規定：「繼承開
    始時，繼承人之有無不明者，由親屬會議於一個月內選定遺產管理人，並將繼承
    開始及選定遺產管理人之事由，向法院報明。」即係民法第一千一百二十九條所
    規定應開親屬會議之規定。從而，於無人承認之繼承，依民法第一千一百七十八
    條第二項規定聲請法院指定遺產管理人之前，應先踐行民法第一千一百二十九條
    、第一千一百三十一條、第一千一百三十二條、第一千一百三十七條等規定之前
    置程序，方符法律規定意旨。
三、經查，本件被繼承人連得榮於八十九年十月五日死亡，被繼承人之妻林金枝、第
    一順位繼承人連志強、連麗真、連志勇、連雅筑、連駿璘、連駿鴻、周雲亮、連
    貞凌、第二順位繼承人郭許冉（被繼承人之父連進江於四十一年十月二十四日死
    亡），第三順位繼承人林連敏子、林連密子、連川長、許月雲、許坤玉均已拋棄
    繼承，相對人為被繼承人之債權人，業據相對人提出被繼承人財產明細表、戶籍
    謄本、本院八十七年度重訴字第六八號民事判決暨判決確定證明書、繼承系統表
    、原法院九十年三月十八日板願通民寧繼字第一○七號函為證，並經原法院調卷
    審核無誤。依民法第一千一百七十六條第六項之規定，準用無人承認繼承之規定
    。則依首揭意旨，應先踐行民法第一千一百二十九條、一千一百三十一條、第一
    千一百三十二條、第一千一百三十七條等規定之前置程序，始得依民法第一千一
    百七十八條第二項規定聲請法院指定遺產管理人。惟本件相對人依民法第一千一
    百七十八條第二項規定，聲請原法院指定連得榮之遺產管理人時，對於應踐行之
    前置程序，未據提出證據資料釋明之，原法院亦未依職權調查，即率予指定抗告
    人為連得榮之遺產管理人，非無可議。抗告意旨指摘原裁定不當，求予廢棄，非
    無理由，且相對人是否已踐行前揭前置程序，應由原法院就近調查較為便利，乃
    廢棄原裁定，發回原法院另為妥適之處理。
四、據上論結，本件抗告為有理由，依非訟事件法第八條第二項、第二十八條、第四
    百九十二條第二項，裁定如主文。
中　　　華　　　民　　　國　　九十一　　年　　　十二　　月　　　十七　　日
                              臺灣高等法院民事第十七庭
                          　　　　審判長法  官　鄭  雅  萍
                          　　　　　　　法  官　呂  太  郎
                          　　　　　　　法  官　許  文  章
右正本係照原本作成。
不得抗告。
中　　　華　　　民　　　國　　九十一　　年　　　十二　　月　　二十四　　日
                                        書記官　陳  明  俐
